【裁判字號】    89,簡上,50
【裁判日期】    890308
【裁判案由】    台灣地區與大陸地區人民關係條例
【裁判全文】
臺灣新竹地方法院刑事判決                          八十九年度簡上字第五號
    上  訴  人
    即  被  告  甲○○
右列被告因違反台灣地區與大陸地區人民關係條例案件，不服本院竹北簡易庭八十九
年度竹北簡字第二二號，中華民國八十九年三月八日第一審簡易判決（原起訴案號：
臺灣新竹地方法院檢察署八十八年度偵字第八四五六號）提起上訴，本院管轄之第二
審合議庭判決如左：
    主  文
原判決撤銷。
甲○○連續僱用大陸地區人民在臺灣地區從事未經許可之工作，科罰金新臺幣壹拾捌
萬元，如易服勞役，以罰金總額與陸個月之日數比例折算。
    事  實
一、甲○○在新竹縣湖口鄉○○村○○路○段旁經營有機蔬菜園，明知未經申請許可
    不得僱用大陸地區人民從事未經許可之工作，竟基於概括犯意，先自民國八十八
    年九月中旬起，以每日薪資新台幣（下同）八百元之代價，僱用來台探親之大陸
    地區人民陳詩湧，在上址有機蔬菜園內從事未經許可之種菜工作；繼之，以每日
    薪資七百元之代價，分別自同年十月十五日、同年十一月五日、同年十一月十八
    日起，僱用來台探親之大陸地區人民李凡俊、張鋒、張繩枝等人，在上址有機蔬
    菜園內從事未經許可之種菜工作，嗣於同年十一月二十一日凌晨零時三十分許，
    為警在上開有機蔬菜園之工寮內，當場查獲大陸地區人民陳詩湧、李凡俊、張鋒
    及張繩枝等人，而循線查知上情。
二、案經新竹縣警察局竹北分局報請臺灣新竹地方法院檢察署檢察官偵查聲請簡易判
    決處刑。
    理  由
一、訊據上訴人即被告甲○○固不諱言有大陸地區人民陳詩湧、李凡俊、張鋒及張繩
    枝等人，於右揭時地在其所經營之有機蔬菜園內遭警查獲之事實，然否認有何僱
    用大陸地區人民之犯行，辯稱：伊並未僱用上開大陸地區人民從事種菜之工作，
    渠等係來台探親亦是務農，附帶參觀見習本省著名農業發展情形，見習一般種田
    種菜之方法及施肥之步驟之觀摩，因渠等在家只能說家常語，所以在警局所作之
    警訊筆錄，因係語言隔閡所造成之誤會云云。惟查，右揭事實，業據證人即大陸
    地區人民陳詩湧、李凡俊、張鋒、張繩枝等人於警訊中證述綦詳，而觀之渠等四
    人所為之證言，既無積極證據足以證明前開證人之供述係屬虛偽，亦無有足以令
    人顯信其供述為不可採之品性證據或前科證據存在，本院自不得僅以被告事後提
    出陳詩湧、李凡俊、張鋒、張繩枝等人出具之一紙證明書，而全般抹煞渠等四人
    於警訊中所為之證言，且渠等四人係於當日凌晨零時三十分許在上址遭警查獲，
    有違反社會秩序維護法案件現場紀錄一紙可憑，是如渠等確係至被告所經營之有
    機蔬菜園參觀，則何以被告留宿該四名大陸地區人民在上開蔬菜園內過夜，足見
    被告確有僱用該四名大陸地區人民之行為甚明，是被告上開辯解，顯係避重就輕
    之詞，不足採信。又證人張紹榮、李慶與被告均係朋友關係，且證人張紹榮分別
    係大陸地區人民張繩枝之父及張鋒之祖父；另證人李慶係大陸地區人民李凡俊之
    兄，顯然與被告及大陸地區人民張繩枝等人關係罪淺，是渠等分別證稱不知被告
    有無僱用大陸地區人民李凡俊或被告未僱用大陸地區人民張繩枝等人云云，顯係
    迴護被告之詞，亦不足採信。此外，復有國人入出境端末查詢表、中華民國臺灣
    地區旅行證、指認被告之口卡各四紙附卷可稽，事證明確，被告犯行堪以認定。
二、核被告甲○○所為，係違反台灣地區與大陸地區人民關係條例第十五條第四款之
    規定，應依同法第八十三條第一項處罰。其所為先後犯行，時間緊接，所犯罪名
    相同，顯係出於概括之犯意為之，為連續犯，爰依刑法第五十六條之規定以一罪
    論，並加重其刑。
三、原判決據以論罪科刑，並諭知易服勞役之折算標準，固非無見，惟按易服勞役以
    一元以上三元以下，折算一日，但勞役期限不得逾六個月；罰金總額折算逾六個
    月之日數者，以罰金總額與六個月之日數比例折算，刑法第四十二條第二項、第
    三項分別定有明文。又依刑法第四十一條易科罰金或第四十二條第二項易服勞役
    者，均就其原定數額提高為一百倍折算一日，罰金罰鍰提高標準條例第二條前段
    亦定有明文。是以，原審科處被告甲○○十八萬元之罰金，並諭知如易服勞役，
    以新臺幣九百元即銀元三百元折算一日，而依此折算標準，其易服勞役之期限已
    逾六個月，與上開規定不符，顯有未洽，被告上訴意旨猶稱未僱用大陸地區人民
    云云，雖無足採，然原判決既有前揭可議之處，仍屬無可維持，自應由本院撤銷
    改判。爰審酌被告犯罪之動機、目的、手段，犯罪時所受之刺激及其品性、生活
    狀況、智識程度、犯罪所生之損害，及其僱用之人數為四人，犯罪後迄今仍否認
    犯行，態度不佳等一切情狀，量處如主文所示之刑，並諭知易服勞役之折算標準
    。
據上論斷，應依刑事訴訟法第四百五十五條之一第一項、第三項、第三百六十九條第
一項前段、第三百六十四條、第二百九十九條第一項前段，臺灣地區與大陸地區人民
關係條例第八十三條第一項，刑法第十一條前段、第五十六條、第四十二條第三項，
現行法規所定貨幣單位折算新臺幣條例第二條，罰金罰鍰提高標準條例第二項，判決
如主文。
本案經檢察官林李嘉到庭執行職務
中      華      民      國    八十九    年     八     月      十一      日
                                    台灣新竹地方法院刑事第二庭
                                        審判長法官   汪  銘  欽
                                        法      官   張  百  見
                                        法      官   謝  永  昌
右正本證明與原本無異。
不得上訴。
                                         書  記  官  陳  凰  榆
中      華      民      國    八十九    年     八     月      十一      日


司法院資訊處製作；財團法人民間司法改革基金會備份。
